【裁判字號】    95,交抗,920
【裁判日期】    951130
【裁判案由】    違反道路交通管理處罰條例
【裁判全文】
臺灣高等法院刑事裁定                 95年度交抗字第920號
抗  告  人
即受處分人  甲○○
上列抗告人即受處分人因違反道路交通管理處罰條例案件，不服
臺灣士林地方法院，中華民國95年9月29日所為裁定（95年度交
聲字第561號），提起抗告，本院裁定如下：
    主  文
抗告駁回。
    理  由
一、抗告意旨略以：抗告人確無超速駕駛，且員警係從後視鏡看
    到抗告人車輛違規，抗告人之車輛是在警車的後面，還沒越
    過警車，雷達測速器如何能在車輛未經過測速器前就能測到
    車輛超速？本件確是抗告人之前有2部車超速，警方雷射槍
    所測得應係該2車，絕非抗告人所駕車輛超速，員警舉發本
    件違規並無車號及車速之證據，爰請求撤銷原裁定云云。
二、經查：
（一）本件抗告人甲○○於95年5月4日下午10時45分許，駕駛車
      號9556—DX號自用小客車行經國道一號公路汐止至五股高
      架橋路段南下28.2公里速限時速100公里之路段，竟以時
      速120公里超速行駛，為內政部警政署國道公路警察局第
      一警察隊員以測速器（雷達測速槍）測得超速，當場攔停
      並掣單舉發，此有內政部警政署國道公路警察局公警局交
      字第Z00000000號舉發違反道路交通管理事件通知單（下
      稱舉發通知單）一紙在卷可佐（見原審卷第6頁）。抗告
      人不服舉發，向原處分機關台北市交通事件裁決所（下稱
      原處分機關）陳述意見，原處分機關函請舉發單位查證，
      經舉發單位國道第一警察隊函覆稱：經執勤員警以雷達測
      速器測得9556-DX號車行速120公里、限速100公里、超速
      20公里，始依法將該車攔停稽查，告知駕駛甲○○君違規
      事實，並請其查看測速器之數值後，依法舉發，並當場將
      違規單交由駕駛顏君簽名收執無訛，此有國道第一警察隊
      95年6月26日公警一交字第09501070993號函在卷可參（見
      原審卷第10頁）。原處分機關據此裁處抗告人罰鍰3000元
      並記違規點數1點，亦有原處分機關北市裁二字第裁
      22-Z00000000號違反道路交通管理事件裁決書附卷可佐（
      見原審卷第7頁）。
（二）抗告人就其於上揭時、地駕駛上開自用小客車為警攔停並
      簽收舉發通知單之事實並不爭執。而本件員警所使用之雷
      達測速器，雖未配有照相及列印功能，惟並不影響其準確
      性。且證人即本件舉發員警郭億豐證稱：我們是從後視鏡
      確定就是該台違規車輛，所以我們就將之攔停舉發違規；
      使用雷達測速器沒有鎖定特定的車道... 只要在後方的車
      道，都可以進行測速；使用雷達測速器並沒有辦法照相，
      我們當時有請違規人觀看測得之車速，但是沒辦法列印出
      數值；一般我們都要先確定該車超速，才開警示燈，超速
      人看到警示燈，一般都會踩煞車或是放掉油門，當時異議
      人旁邊沒有車子，應該是因為異議人減速，後面才有車子
      追去的；如果有車輛與異議人並行，同樣以高速行駛的話
      ，通常這種情形會有爭議，我們就不會取締等語明確（見
      原審卷第19頁至第21頁）。按雷達測速器係偵測警車「後
      方來車」之車速，抗告人謂其所駕汽車尚未經過警車之測
      速器，豈能測到其時速，核屬誤解。又證人郭億豐為執行
      高速公路交通勤務之員警，與抗告人互不相識，素無嫌隙
      ，當無甘冒觸犯偽證罪責，蓄意構詞誣陷之理，其於具結
      後所為之證述已足擔保其真實性及憑信性。再高速公路車
      輛川流不息，員警執勤有其一定之危險性，倘非抗告人確
      有違規情事，員警當無任意攔停抗告人，復提示雷達測速
      器之數據予抗告人觀覽之必要，故證人郭億豐之證言堪以
      採信。而抗告人既未就執勤員警之舉發有誤提出相關證據
      以供本院調查，復查無何證據足資證明舉發員警有捏造事
      實違法取締之情事，是本件抗告人之違規行為，自堪認定
      。
（三）行政罰法已於95年2月5日生效施行，該法第4條、第5條規
      定：違反行政法上義務之處罰，以行為時之法律或自治條
      例有明文規定者為限。行為後法律或自治條例有變更者，
      適用行政機關最初裁處時之法律或自治條例，但裁處前之
      法律或自治條例有利於受處罰者，適用最有利於受處罰者
      之規定。按91年9月1日修正施行之道路交通管理處罰條例
      第33條第1項、第63條第1項規定：汽車行駛於高速公路或
      設站管制之道路，而不遵管制之規定者，處汽車駕駛人
      3000元以上6000元以下罰鍰，並記違規點數1點。其後該
      條例第33條第1項、第63條第1項於95年7月1日修正施行，
      比較修正前後之規定，並無有利或不利於行為人之別。本
      件案發日為95年5月4日，原處分機關最初裁處日為95年7
      月25日，依上揭說明，應適用原處分機關裁處日即95年7
      月1日修正施行之該條例論處。
三、綜上所述，原審認原處分機關依道路交通管理處罰條例第33
    條第1項之規定，裁處抗告人罰鍰3000元，並依同條例第63
    條第1項記違規點數1點，並無不當，駁回其異議，經核於法
    尚無不合。抗告人仍執前詞，指摘原裁定不當，非有理由，
    應予駁回。
據上論結，應依應依道路交通案件處理辦法第26條、刑事訴訟法
第412條，裁定如主文。
中    華    民    國    95    年    11    月    30    日
                  刑事第二庭審判長法  官  呂丹玉
                                  法  官  林恆吉
                                  法  官  林銓正
以上正本證明與原本無異。
不得再抗告。
                                  書記官  陳玲憶
中    華    民    國    95    年    12    月    4     日


司法院資訊處製作；財團法人民間司法改革基金會備份。
